# 特殊收购款项账务处理. 目录目录72 、特殊收购款项账务处理

提问人：xuancaojisi 时间：2019-01-04 23:16:49
@chenyiwei 求助陈老师：
A 服务公司拟在北京地区发展业务，但直接设立子公司开展业
务，收效缓慢，因此拟采取收购当期公司（B 自然人控制的 C 公司）的形式，但由于当地公司存在历史问题较多，因此拟采取以下方式：C公司几乎无资产，主要为网络和客户资源，网络和客户资源评估价值为 1000 万，A公司需支付 1000 万购买；其通过设置以下架构来支付该 1000 万，A 公司与 B 自然人共同设立合伙企业 D，其中约定A 公司认缴出资 4000 万，享有 80% 的权益，B 自然人认缴出资 10 万元，享有 20% 的权益（实质为其网络和客户资源的价值，虽然约定享有 20% 的权益，但最终不享受下级实际经营主体收益的分成，纯粹为后续转让股权所设的约定），D 合伙企业设立有限责任公司 E 作为北京的经营主体，C 公司的原有网络和客户资源换签至 E 公司；在运行半年后，B 自然人将其20% 的权益转让给A 公司，作价 1000 万元，此时，完成 1000 万收购款支付；
问题：个人理解，A主体实际上是支付了 1000 万，让 B从该区域退出，并接手其渠道和资源，但并非通过传统意义的股权收购，该收购款如何进行账务处理？如确认客户资源等无形资产，貌似量化存在困难，请指教，十分感谢！

回答人：chenyiwei
本案例中即把 B 的客户和渠道资源作价 1000 万元予以收购，虽然有复杂的交易架构，但在合并报表层面就体现为 1000 万元收购无形资产。
A 的个别报表层面，首先是确认 4000 万元的对合伙企业投资（假设为实缴），后续 B自然人退出后，合伙企业因仅剩一名合伙人而自然解散，A直接持有 E公司股权，故转为对 E公司股权投资 5000 万元。

提问人：xuancaojisi 时间：2019-01-05 14:51:34
@chenyiwei 陈老师 ①如果在资产负债表日，尚未运行满半年，B 自然人20% 的权益亦未转让，此时 A 公司个报上是否需要计提 1000 万的收购款负债，如何进行账务处理；② 合并层面确认的 1000 万无形资产，确认为网络渠道和客户资源，应该如何摊销，由于当时确认收购款系双方谈判达成，并未经过评估，是否需要补充评估流程？

回答人：chenyiwei
3 、另外，建议对该项无形资产在合并报表层面按合理确定的较短年限摊销，个人不建议超过 10 年。

回答人：chenyiwei
1 、虽然尚未转给 A，但B 已经将 * 等投入合伙企业参与业务运作，已经是 A可控制的经济资源，故合并报表层面应确认该项无形资产。 2 、初始成本以实际交易价格为准，但后续减值测试需要依赖评估。

提问人：siyangxiaocai 时间：2019-01-07 21:34:13
陈版主借楼主的版面咨询个相关的问题，若在该重组中，A 公司同时支付给B 自然人一笔竞业禁止补偿款，即约定 B 在资源转入 A 集团之日起 1 年内，不得从事与 A 集团相同的业务或担任同业竞争单位的高管，则该补偿款应如何进行账务处理

回答人：chenyiwei
竞业禁止补偿金可以确认为一项无形资产，在竞业限制期内摊销。

提问人：xuancaojisi 时间：2019-01-10 18:36:34
谢谢陈老师的解答，在此，想补充请教一个拓展问题：若 A 公司拟收购 B自然人拥有的经营权资源（网络、客户等资源），采用以下方式：A 在 B的区域设立形式上的全资子公司 C（A 实际持股 60%，B 持股 40%，但由 A代持），即 A拟支付 5000 万，获得B 在该区域60%的经营权资源，在一年后，A 将股权代持还原，并支付 3000 万，购买了剩余的 40%股权，既剩余的 40% 经营权资源；A 公司在当时购买 60% 的经营权的时候，未预计收购剩余 40%的事项；
问题：在收购 60% 经营权时，应如何进行账务处理；在收购 40%时，如何处理，是否需要对之前的 60%价值进行调整？

回答人：chenyiwei
1 、经营权资源本身是可分割的还是不可分割的？是否只能作为一个整体转移？
2 、当初在该经营权资源的收益权中占有 60%权益，后续再收购 40%，是否为一揽子交易？后续收购价款为何高于第一次收购价款？两次收购价格是否一开始就约定了？

提问人：xuancaojisi 时间：2019-01-14 11:29:00
@chenyiwei 陈老师：
该经营权资源主要为网络和客户资源，不可分割，
双方约定的60%，系该资源的收益份额，A 占60%，B占40%，在获取 60%的收益份额时，A 未决定是否支付代价取得后续的 40%份额；A 后续支付的 40%份额的成本与取得 60%份额相近，不存在较大差距，因为新成立的子公司在经营业绩上处于亏损，作价上不存在大大幅调整的情况，双方老板直接协议商定交易价格；我觉得也可以理解为 B 用经营资源成立了一个全资子公司，A花 5000 万，购买了 60%的股权，后续又购买了剩余的 40%股权；在购买 60% 时，未考虑过未来收购剩余的 40%，应该不用作为一揽子交易；这种情况下，该如何处理？

回答人：chenyiwei
如果不作为一揽子交易，则第一步交易中即把该经营权全额纳入合并报表，并确认少数股权；后续收购 40%的收益权按收购少数股权处理。

提问人：siyangxiaocai 时间：2019-01-14 21:52:07
陈老师，按照您的说法：
A公司个报在60% 的收购时，借：长投 5000 贷：
其他应付款 5000 ，成立的子公司：借：无形资产 贷：实收资本，但这个金额应该如何确定，用 5000 还是 5000/60%？；在收购 40%，A 公司个报，借：长投 3000 贷：其他应付 3000 ，合并层面做少股股权收购处理？

回答人：chenyiwei
我理解构成一揽子交易的可能性较大。在一揽子交易安排下，相当于以 1000万收购 100% 的权益，个别报表层面即投资成本 5000 万；合并报表层面最终体现出支付 1000 万和取得 1000 万的无形资产。